【裁判字號】    91,易,878
【裁判日期】    920116
【裁判案由】    違反動產擔保交易法
【裁判全文】
臺灣臺南地方法院刑事判決                          九十一年度易字第八七八號
    公  訴  人  臺灣台南地方法院檢察署檢察官
    被      告  甲○○
右列被告因違反動產擔保交易法案件，經檢察官提起公訴（九十一年度偵緝字第三七
一號），本院判決如左：
    主  文
甲○○無罪。
    理  由
一、公訴意旨略以：被告甲○○於民國八十七年八月二十九日，提供其車號Ｈ五—七
    二八八號自小客車一輛，以動產擔保交易法所規定之動產擔保方式，設定最高限
    額為新台幣（以下同）六十四萬三千元之動產抵押權，向匯通商業銀行股份有限
    公司臺南分公司（下簡稱匯通銀行臺南分行）貸款六十四萬三千元，雙方約定擔
    保債權之利率及清償方式，依雙方簽訂貸款契約之約定，並約定以屏東縣麟洛鄉
    ○○路泰安巷八十號為標的物存放處所，且經屏東監理站辦理登記在案。詎動產
    擔保交易之債務人甲○○，自八十七年十月二日起，擅自將該汽車移轉予其朋友
    丁○○，並自九十年七月二十九日起意圖不法利益，拒不繳交分期款，致生損害
    於動產擔保交易債權人匯通銀行，因認被告甲○○違反動產擔保交易法第三十八
    條之罪嫌等語。
二、按犯罪事實，應依證據認定之，無證據不得推定其犯罪事實，又不能證明被告犯
    罪者，應諭知無罪之判決，刑事訴訟法第一百五十四條、第三百零一條第一項分
    別定有明文。又動產擔保交易法第三十八條之罪，必須動產擔保交易之債務人，
    意圖不法之利益，將標的物遷移、出賣、出質、移轉、抵押或為其他處分，致生
    損害於債權人，方得成立，台灣高等法院著有八十五年度上易字第一八九號、八
    十五年度上易字第二七七三號判決可資參照。
三、本件公訴意旨認被告涉有前開違反動產擔保交易法犯行，係以告訴人匯通銀行職
    員郭奇坤之指訴，切結書、動產擔保交易動產抵押設定登記申請書、動產抵押契
    約書、汽車貸款申請書及批覆書各一紙作為所憑之論據。訊據被告於本院審理時
    ，固坦承以其車號Ｈ五—七二八八號自用小客車向告訴人辦理動產抵押等情，惟
    辯稱：因伊友人丁○○信用不佳，無法貸款，故以伊名義購車辦理貸款，卷附之
    切結書是丁○○要伊簽署以確保其有權使用該車，但實際上伊並未積欠丁○○任
    何款項，伊對於丁○○未繳交銀行貸款之事並不知情等語。
四、經查：
（一）被告自承以登記為其所有之汽車向告訴人貸款之事實，經核與告訴人職員郭其
      坤、丙○○於偵訊及本院調查時所陳相符，並有上開動產抵押登記申請書、動
      產抵押契約書在卷足憑，被告前開自白，應堪信為真實，其為動產擔保交易之
      債務人無誤。
（二）另被告以前詞置辯，雖經本院傳、拘證人丁○○無著，致證人丁○○無法到庭
      以明被告所辯是否屬實，然經本院訊之證人即弘典汽車商行之負責人乙○○，
      其到庭證稱：「（問：是否認識被告甲○○？）本來不認識，有人介紹一位綽
      號『十六』到我店裡看車，『十六』指定要ＢＭＷ三一八的車，我跟同行誠億
      車行調這輛ＢＭＷ三一八的車，調到後我與誠億車行的老闆開這輛車到綽號『
      十六』與我相約的地點即健康路一家護膚店，我到這家護膚店時，被告與綽號
      『十六』一起出來看車」、「（問：ＢＭＷ三一八的顏色是何人指定的？）綽
      號『十六』的指定的」、「（問：整個買車的過程與你接觸最多的是何人？）
      綽號『十六』」、「（問：是何人要買車？）車子的使用者是綽號『十六』，
      之前『十六』有來看車想買車，我們沒有車，調車給他，他很滿意，他要貸款
      買車，但是因他的信用不良，不能辦信用貸款，他說可以找本件被告甲○○出
      來，以他名義買車，他們自己商量，甲○○同意以他的名義買車，以我的立場
      ，只要他們雙方同意，銀行同意貸款就沒問題」、「（問：本件有無支付頭期
      款？）有，頭期款三十萬元，是綽號『十六』拿給我的。這輛車是綽號『十六
      』要買的」、「（問：你當時將這輛車交給何人？）時間經過二年多，不是很
      確定，但應該是交給綽號『十六』」、「（問：在整個接洽過程中，知否甲○
      ○是否有欠『十六』錢？）不清楚，貸款要貸七十幾萬元，甲○○的信用不是
      很好，只貸到五十萬元」、「（問；這輛車是由何人決定要買車？）是由『十
      六』決定要買車」、「（問：〈提示丁○○身分證影本〉是否即你所稱之『十
      六』？）是」、「（問：賣車後，有無看過『十六』？）這輛車有點小毛病，
      他有開車來給我修理」等語（詳本院九十一年十二月二十三日訊問筆錄），且
      經本院質之證人即被告之前妻，亦為本件貸款之連帶保證人戊○○，其結證稱
      ：「我知道他（即被告）有買車，但他沒有駕照，不會開車，這部車是我們公
      司的經理丁○○要買的。就我所知，我先生從來沒有開過這部車，這部車都是
      丁○○再開」、「當時買這部車的時候，丁○○跟我說他要買這部車，但是他
      信用破產，所以要借我先生的名字去買車，說我先生同意，問我是否同意，我
      說我先生說好就好」等語（詳本院九十一年十月二十四日訊問筆錄），上開證
      人所述核與被告所述相符，是被告辯稱：伊僅是出名擔任債務人應堪採信。至
      被告雖於購車後二個月即八十九年十月二日於切結書上切結：因向丁○○借款
      三十萬元，因無法償還，遂將Ｈ五—七二八八號自小客車讓渡予丁○○等語，
      並有切結書一紙在卷可按，然觀諸切結書第四條規定：此車因有銀行貸款尚未
      清償，剩餘之貸款部分，乙方（丁○○）願全部承擔等語，而本件貸款總金額
      是六十四萬三千元，此亦有車輛動產抵押契約書一紙可稽，倘被告確有積欠丁
      ○○三十萬元，理應由被告負責繳付銀行之貸款直至三十萬元欠款清償為止，
      ，豈有於切結書上約定全部貸款金額均由丁○○繳付之理，是切結書所載之內
      容，顯有違常情，自不得遽此為不利被告之認定。
（三）綜上所述，被告既為汽車之實際使用者，亦未實際繳付貸款之人，從而，該車
      之銀行貸款所以未續繳，並不能歸責於被告，更不能因此認為並非汽車實際使
      用者之被告有不法利益之意圖。至於被告身為動產擔保交易之債務人，對於以
      其名義所辦理之動產抵押貸款雖應負責，然本件查無係被告本人意圖不法之利
      益而將汽車遷移，本院認被告未續繳以其名義所辦理之銀行貸款，要屬民事糾
      葛，應循民事途徑解決，不能遽以刑責相繩。此外，本院復查無其他證據，足
      認被告有何違反動產擔保交易法犯行，不能證明被告犯罪，揆諸首開說明，依
      法自應為被告無罪之諭知。
據上論斷，應依刑事訴訟法第三百零一條第一項，判決如主文。
本案經檢察官盧駿道到庭執行職務。
中      華      民      國    九十二    年      一      月     十六     日
                              臺灣臺南地方法院刑事第二庭
                                  法  官  鄭燕璘
右正本證明與原本無異。
如不服本判決，應於判決送達後十日內向本院提出上訴狀( 應附繕本 )。
                                  書記官  陳淑貞
中      華      民      國    九十二    年      一      月     十六     日


司法院資訊處製作；財團法人民間司法改革基金會備份。
